【裁判字號】    92,易,1197
【裁判日期】    921009
【裁判案由】    詐欺
【裁判全文】
臺灣臺中地方法院刑事判決                        九十二年度易字第一一九七號
    公  訴  人  臺灣臺中地方法院檢察署檢察官
    被      告  丙○○
右列被告因詐欺案件，經檢察官提起公訴（九十一年度偵字第七○九八號），本院判
決如左：
    主  文
本件免訴。
    理  由
一、公訴意旨略以：被告丙○○由自由時報分類廣告中得知一自稱「阿偉」之不詳姓
    名人士，表示願以三千元之代價，向被告購買郵局之存摺、提款卡及印章，丙○
    ○可預見該「阿偉」男子之目的，顯欲隱匿真實之身分，以其郵局帳戶供常見之
    詐欺犯罪使用，竟與之約定於民國（下同）八十九年十月間，在臺中縣太平市某
    便利商店，將其在郵局（局號：0000000號）立帳申請之0000000
    號帳戶之存摺、提款卡及印章交與對方，而取得三千元之不法利益，又於九十年
    二月中旬，基於詐欺之概括犯意，將其申辦之○八○○─八五五五六八號免付費
    電話，六、七千元代價售與「阿偉」之人士。嗣有被害人徐燕釵於九十年三月十
    二日，在台中縣神岡鄉○○路六十七巷十一號住處，接獲「長漢電腦投資公司」
    為名之詐欺集團所寄廣告單及幸運袋，經核對中得一獎一百萬元，去電聯絡，對
    方騙稱：你要先傳中獎單及身分証影本至上揭免付費電話，再行匯款七萬五千元
    支付所得稅，致徐燕釵誤信為真，自神岡鄉社口郵局匯款七萬五千元至對方指定
    黃士仁（另為處分）所有之局號0000000號、帳號0000000號帳戶
    內，後徐燕釵先後與自稱「潘主任」、「會長江容南」、「經理汪達志」等人電
    話連絡，彼等騙稱尚需加入為會員及參加澳門抽獎為由，使被害人誤信為真，先
    後於同年三月二十二日匯款十五萬元至李春林之右開帳戶，翌（二十三）日匯款
    三萬元至龐文星（另為處分）帳戶，同年月二十七日匯款五十萬元至甲○○之右
    開帳戶，同年月三十日匯款五十萬元至戊○○右揭帳戶，同日另匯款五十萬元至
    丁○○之右揭帳戶，同日再匯款五十萬元至陳國哲（另為處分）帳戶內，而徐燕
    釵因始終未收到獎金，始知受騙，訴警循線查獲，因認被告涉犯刑法第三十條第
    一項、第三百三十九條第一項之幫助詐欺取財罪嫌。
二、按案件曾經判決確定者，應諭知免訴之判決，並得不經言詞辯論為之，刑事訴訟
    法第三百零二條第一款、第三百零七條，分別定有明文。又刑事訴訟法第三百零
    三條第二款規定已經提起公訴或自訴之案件，在同一法院重行起訴者，應諭知不
    受理之判決，係以已經提起公訴或自訴之同一案件尚未經實體上判決確定者為限
    。如果已經實體上判決確定，即應依同法第三百零二條第一款諭知免訴之判決，
    而無諭知不受理之可言，最高法院六十年臺非字第一七三號著有判例，可資參照
    。
三、查本件被告丙○○被訴幫助詐欺取財罪嫌，係認被告於八十九年十月間，在臺中
    縣太平市某便利商店，將其在局號：0000000號，帳號0000000號
    帳戶之郵局存摺、提款卡及印章交與真實姓名、年籍均不詳，綽號「阿偉」之男
    子，而取得三千元之不法利益；又於九十年二月中旬，基於幫助詐欺之概括犯意
    ，將其申辦之○八○○─八五五五六八號免付費電話，六、七千元代價售與「阿
    偉」該人，而遭該名綽號「阿偉」之人等所組成之詐騙集團持之向被害人乙○○
    詐騙財物。訊據被告於本院審理時坦承：上開郵局帳戶係其於九二一地震後所申
    請的，約於八十九年十月間出售予真實姓名、年籍均不詳，自稱「阿偉」之成年
    男子，「阿堂」、「阿偉」是同一個人，剛開始他叫其辦理帳戶事宜時，說他叫
    「阿偉」，後來又說叫「阿堂」，後來綽號「阿偉」之人又叫其幫忙辦理電話（
    見本院九十二年五月二十八日、九十二年八月十八日訊問筆錄）等語明確，經本
    院向中華郵政股份有限公司函查被告於郵局所開設之活期存款帳戶資料，被告確
    曾於八十八年十月二十三日，申請開立局號0000000，帳號000000
    0號帳戶（起訴書誤繕為帳號0000000號）帳戶，有該公司九十二年九月
    一日儲字第○九二○七○九四八六號函暨開戶基本資料及往來明細表乙份在卷可
    憑；又被告於九十年三月十四日曾向中華電信中區分公司太平服務處申請租用電
    話號碼0000－000000號電話乙節，亦有中華電信股份公司臺灣中區分
    公司北臺中營運處九十二年八月二十八日中北業字第九二ＣＣ一六五七號函附卷
    足參，則被告前揭自白堪可採信。而被告因販賣郵局及其他銀行帳戶存摺予該名
    綽號「阿偉」即「阿堂」之人，用供幫助恐嚇、詐欺集團使用之犯行，就幫助恐
    嚇取財部分業經本院以九十年度易字第三八九○號判處有期徒刑四月，經臺灣高
    等法院臺中分院於九十一年六月十三日以九十一年度上易字第五九九號上訴駁回
    確定；另幫助詐欺部分，業經本院於九十二年三月十日以九十二年度易字第三八
    九○號判處有期徒刑六月，經被告上訴臺灣高等法院臺中分院九十二年度上易字
    第八一○號審理時，被告於九十二年五月二十八日撤回上訴確定，有上開判決書
    、臺灣高等法院被告全國前案紀錄表在卷可憑，是依照首開說明，本案與前開案
    件為同一案件，自為前案確定判決效力所及，依上開說明，爰不經言詞辯論，諭
    知免訴之判決。
據上論斷，應依刑事訴訟法第三百零二條第一款、第三百零七條，判決如主文。
中      華      民      國      九十二      年      十      月    九    日
                                     臺灣臺中地方法院刑事第五庭
                                         審判長法  官 梁堯銘
                                               法  官 莊深淵
                                               法  官 劉麗瑛
右正本證明與原本無異。
如不服本判決，應於送達後十日內向本院提出上訴狀（須附繕本），上訴於臺灣高等
法院臺中分院。
                                               書記官
中      華      民      國      九十二      年      十      月    九    日


司法院資訊處製作；財團法人民間司法改革基金會備份。
